臺北高等行政法院判決
　　　　　　　　　　　　　　　　　　 96年度訴字第363號
　　　　　　　　　　　　　　　.
原　　　告　甲○○
被　　　告　勞工保險局
代　表　人　乙○○（總經理）
訴訟代理人　丁○○
　　　　　　丙○○
　　　　　　戊○○
上列當事人間因職業災害勞工保護法事件，原告不服行政院勞工
委員會中華民國95年12月4日勞訴字第0950037818號訴願決定，
提起行政訴訟。本院判決如下：
　　主  文
原告之訴駁回。
訴訟費用由原告負擔。
　　事  實
一、事實概要：原告以其受僱於訴外人鄭添水從事房屋整修之鑿
    壁打牆工作，於94年4月24日因工作中跌落受傷致殘為由，
    向被告申請職業災害勞工殘廢補助（以下簡稱殘廢補助）、
    看護補助及身體障害生活補助，經審查結果，被告以原告為
    獨立從事勞動工作，獲致報酬，未僱用有酬人員幫同工作，
    屬實際從事勞動之自營作業勞工，不符合職業災害勞工保護
    法第6條第1項所定殘廢補助之請領要件，乃於95年7月11日
    以保護一字第09560014650號函核定所請殘廢補助不予補助
    ；至所請看護補助、身體障害生活津貼部分則核定自95年6
    月起至96年5月止按月分別發給新台幣（下同）8,000元、
    6,000元。原告對於原核定關於不予發給殘廢補助部分不服
    ，提起訴願，亦遭決定駁回，遂向本院提起行政訴訟。
二、兩造聲明：
　(一)原告聲明：（依起訴狀所載）
    1.訴願決定及原處分關於不予發給殘廢補助部分均撤銷。
    2.請命被告依職業災害勞工保護法第6條作成核付殘廢補助
      第2級計新台幣792,000元之處分。
    3.訴訟費用由被告負擔。
　(二)被告聲明：
    1.駁回原告之訴。
    2.訴訟費用由原告負擔。
三、兩造爭點：原告究為受僱勞工，抑自營作業勞工？
　(一)原告主張之理由：（原告未於言詞辯論期日到場，據其前所
　　　　　　　　　　　提訴狀主張如下）
    1.按「本法用辭定義如左：一、勞工：謂受雇主僱用從事工
      作獲致工資者。」，為勞動基準法第2條第1款所規定。
    2.本件原告從事鑿壁打牆工作，於94年4月24日因工作中跌
      落受傷致殘，申請殘廢補助，經被告以原告獨立從事勞動
      工作，未僱用有酬人員幫同工作，屬實際從事勞動之自營
      作業勞工，不符合職業災害勞工保護法第6條第1項所定殘
      廢補助之請領要件，予以否准。惟查被告所屬台中縣辦事
      處於95年6月15日所為之業務訪查紀錄（文號：95年6月9
      日保護一字第09560006961號函）載明略以「（問：．．
      ．您何時開始受僱於鄭添水先生？從事何種工作？工作地
      點、時間、內容為何？．．．鄭添水先生有無一同工作？
      從事何種工作？）答：．．．我約自民國92年開始就陸陸
      續續受僱於鄭先生．．．當鄭先生有接到工程時，就會叫
      我過去工作，工作內容是房屋的整修及拆除，我主要是負
      責打石工作，．．．，工作時間原則上是上午8點至下午5
      點，若工作上有需要就要配合晚上加班，假日也照常工作
      。．．．工資是按日2,300元計酬，．．．鄭先生於工程
      進行時都有在現場從事監督、巡視的工作。」等語，可知
      原告受鄭添水僱用，主要工作雖係打石，但次要工作尚包
      括房屋整修及拆除，無人可代服勞務，勞動條件係每日工
      資2,300元，上午8點上班，下午5點下班，若要趕工尚須
      加班（承攬者焉須加班？），上開勞動條件無一不具「勞
      務之從屬性」，縱原告攜帶部分工具至工作場所有些許承
      攬意味，亦即所謂之「僱傭與承攬混合契約」，然實質上
      該混合契約仍具有從屬關係。況參照最高法院89年度台上
      字第1301號判決「勞動契約之勞工與雇主間具有使用從屬
      及指揮監督之關係，勞動契約非僅限於僱傭契約，關於勞
      務給付之契約，其具有從屬性勞動性質者，縱兼有承攬、
      委任等性質，自應屬勞動契約。」意旨，原告與鄭添水間
      之工作關係僅須具有「從屬性」、「繼續性」、「替代性
      」、「服從性」其中之一特性，即屬受僱勞工，故被告應
      准予發給殘廢補助。
    3.次查職業災害勞工保護法第1條明定「為保障職業災害勞
      工之權益，．．．，爰制定本法；．．．。」，可知只要
      係勞工遭受職業災害，即應受該法保障。本件被告將勞工
      區分為受僱勞工及自營作業勞工，認自營作業勞工不符職
      業災害勞工保護法第6條第1項所定殘廢補助之請領要件，
      然受僱勞工及自營作業勞工本質上皆屬勞工，被告逕將之
      切割，與經司法院大法官會議釋字第456號解釋所推翻之
      「專任勞工始能加入勞保」謬論（即被告將勞工保險條例
      加保對象分割為專任勞工與非專任勞工）有何不同？遑論
      受僱勞工與自營作業勞工不同之處僅係後者須完全不具僱
      傭特性，否則仍屬受僱勞工。基此，針對被告之答辯，分
      別駁斥如下：
      被告辯稱原告從事鑿壁打牆工作，非僅服勞務，目的在
        於完成該工作，服勞務僅為一種手段云云。經查勞動基
        準法第9條第1項將勞動契約區分為定期契約與不定期契
        約，並明定特定性之工作得為定期契約，但是否為特定
        性工作之定期契約，並不以有明確之終止日期為必要，
        如以特定工作完成時為終止之期日，仍不失為定期契約
        之一種（臺灣高等法院86年勞上字第40號判決參照）。
        現今社會分工極細，原告之專長為鑿壁打牆碎石，雇主
        鄭添水向訴外人吳焜仁承包清除壁癌工作，其中鑿壁打
        牆屬於前置作業，鄭添水以日薪2,300元（不論當日工
        作有無完成，一律計薪）雇用原告之目的當然係要原告
        提供勞務，達成目的。
      被告復稱原告須完成工作後，始按日計酬等語。惟查勞
        動基準法第2條第3款明定按日計算之日薪亦係工資，且
        若屬承攬關係，雇主何不待鑿壁全部完成後一次給付報
        酬，何必按日計算工資？此顯與承攬之通常認知不合，
        有矛盾之處。
      被告以原告進行鑿壁打牆工作時，不受雇主鄭添水指揮
        監督，具有獨立性，及所需之工具為自備，認定原告屬
        實際從事勞動之自營作業勞工。惟查鄭添水於原告每日
        開始工作前會於需鑿壁打牆之部分標記，每次標記皆不
        同，倘如被告所稱，原告係自營作業之勞工，則原告何
        不任意施工，尚須待雇主先標記後始施工？足見此「標
        記」動作即係指揮監督，否則鄭添水若僅係代為叫工，
        何須由其標記施工處？至自備鑿壁器具係為了服勞務之
        順利，乃受雇主雇用加分之部分，難道受僱勞工不能使
        用自己習慣之工具，必須使用雇主提供之工具？
      至鄭添水出具之證明書「證明人」欄旁加填之「雇主」
        字樣並非鄭添水所寫一節。查依民法第3條第1項「依法
        律之規定，有使用文字之必要者，得不由本人自寫，但
        必須親自簽名。」規定，證明書既已載明證明人鄭添水
        與原告之關係為雇主，並經鄭添水親自簽名及蓋章，即
        可證明原告與鄭添水間確有僱傭關係。退萬步言，被告
        要原告提出受僱證明，若原告無法提出證明或無人可替
        原告證明，則原告無話可說；一旦雇主提出證明，被告
        卻又認僅能證明事故發生經過，不能證明僱傭關係，如
        此有何邏輯可言？第按「當事人主張事實，需負舉證責
        任，倘所提出之證據，不足為其主張事實之證明，自不
        能認其主張之事實為真實。」、「所謂證據，自以積極
        而洽當且對應證事實確能證明者始足當之，自非僅憑消
        極之迂證明可以推定應證事實之真偽。」、「事實之
        認定，應憑證據，如未能發現相當證據，或證據不足以
        證明，自不能以推測或擬制之方法，以為裁判基礎。」
        ，分別為行政法院（現改制為最高行政法院）39年判字
        第2號判例、71年判字第461號判決及最高法院40年台上
        字第86號判例所明示。本件被告若認原告與鄭添水間之
        工作關係係屬共同向屋主承攬房屋整修，依上開判例及
        判決意旨，應負舉證責任。綜上所述，訴願決定及原處
        分關於不予發給殘廢補助部分均應予撤銷。
　(二)被告答辯之理由：
    1.按「未加入勞工保險而遭遇職業災害之勞工，雇主未依勞
      動基準法規定予以補償時，得比照勞工保險條例之標準，
      按最低投保薪資申請職業災害殘廢補助、死亡補助。」、
      「勞工保險之被保險人，在保險有效期間，於本法施行後
      遭遇職業災害，得向勞工保險局申請下列補助：一、罹患
      職業疾病，喪失部分或全部工作能力，經請領勞工保險各
      項職業災害給付後，得請領生活津貼。．．．五、因職業
      災害致喪失全部或部分生活自理能力，確需他人照顧，且
      未依其他法令規定領取有關補助，得請領看護補助。．．
      ．」、「未加入勞工保險之勞工，於本法施行後遭遇職業
      災害，符合前條第1項各款情形之一者，得申請補助。」
      、「本法第9條第1項所定勞工，包括實際從事勞動之受僱
      或自營作業之勞工。」，分別為職業災害勞工保護法第6
      條第1項、第8條第1項第1款、第5款、第9條第1項及職業
      災害勞工保護法施行細則第15條所規定。次按「稱僱傭者
      ，謂當事人約定，一方於一定或不定之期限內為他方服勞
      務，他方給付報酬之契約。」、「稱承攬者，謂當事人約
      定，一方為他方完成一定之工作，他方俟工作完成，給付
      報酬之契約。」、「本法用辭定義如下：一、勞工：謂受
      雇主僱用從事工作獲致工資者。．．．」、「．．．所稱
      自營作業者，指獨立從事勞動或技藝工作，獲致報酬，且
      未僱用有酬人員幫同工作者。」，民法第482條、第490條
      、勞動基準法第2條、勞工保險條例施行細則第11條第2項
      分別定有明文。又按「本法第6條之規定，係指未加入勞
      工保險之受僱勞工，遭遇職業災害且雇主未依勞基法規定
      予以職災補償時，得依該條規定請領職災殘廢及死亡補助
      。自營作業者並未有受僱事實，不得請領該條所定之殘廢
      及死亡補助．．．。」，為行政院勞工委員會（以下簡稱
      勞委會）92年7月25日勞安一字第0920042238號函明釋在
      案。再按「僱傭與承攬二者主要之區別在於：(1)僱傭之目
      的在於服勞務，僱傭之標的即為勞務之本身；承攬之目的
      在於工作之完成，雖然完成工作亦需承攬人服勞務，但承
      攬之標的為勞務之結果，服務勞務僅為一種手段。(2)僱傭
      只要受僱人有服勞務，不論有無完成一定工作，均能獲得
      報酬；承攬人則必須完成一定工作，否則不得請求報酬。
      (3)僱傭關係具有從屬性，受僱人提供勞務，須聽從僱用人
      之指揮監督；承攬重視工作之完成，其進行工作具有獨立
      性，不受僱用人之指揮監督．．．。」，為勞委會93年4
      月5日勞訴字第0920071908號訴願決定書所明示。
    2.查勞動基準法第2條第1款及第6款分別規定「勞工：謂受
      雇主僱用從事工作獲致工資者。」、「勞動契約：謂約定
      勞雇關係之契約。」，故各辦理勞工事務相關業務之主管
      機關（包括勞委會及所轄各單位、各直轄市、各縣市政府
      等）於處理勞動基準法之個案時，通常會先界定案件之當
      事人是否為前述定義之勞工，亦即應先定義當事人與給付
      報酬者是否具有勞雇關係存在。又未加入勞工保險之勞工
      申請職業災害勞工保護法第6條第1項規定之殘廢或死亡補
      助時，因其適用限制「雇主未依勞動基準法規定予以補償
      者」始得請領，故適用該條項之勞工應屬勞動基準法第2
      條第1款所規範之對象，亦即受雇主僱用從事工作獲致工
      資者始得請領。另所謂僱傭契約，為當事人約定，一方於
      一定或不定期限內為他方服務，他方給付報酬之契約；而
      所謂承攬契約，為當事人約定，一方為他方完成一定之工
      作，他方俟工作完成，給付報酬之契約。此二者主要之區
      別在於：僱傭之目的在於單純之勞務提供，標的為勞務
      本身；承攬之目的在於工作之完成，雖完成工作亦須承攬
      人服勞務，但標的為勞務之結果，服務勞務僅為一種手段
      。僱傭只要受僱人有服勞務，不論有無完成一定工作，
      均能獲得報酬；承攬人則須完成一定工作，否則不得請求
      報酬。僱傭關係具有從屬性，受僱人提供勞務須聽從僱
      用人之指揮監督；承攬重視工作之完成，其進行工作具有
      獨立性，不受僱用人之指揮監督。」本件原告以其受僱於
      鄭添水從事房屋整修之鑿壁打牆工作，於94年4 月24日工
      作中跌落受傷致殘，95年6 月6 日申請殘廢補助並檢具鄭
      添水開具之證明書及國軍台中總醫院於95年5 月9 日開立
      同日審定成殘之勞工保險殘廢診斷書為證，經被告派員訪
      查結果如下：
      原告於95年6月15日第1次受訪時告稱其自85年起開始四
        處從事建築工地之臨時工，工作內容係以電動鎚鑿牆（
        打石）為主，92年起陸續受僱於鄭添水，負責鑿牆打石
        工作，工資按日以2,300元計酬（口頭說明未提供受僱
        證明）；本次工程除鄭添水外，另有3名同事一起工作
        ，原告係於94年4月24日進行清除壁癌工作時，不慎自
        工作椅跌落地面等語。
      原告於95年6月29日第2次受訪時告稱其工作主要係負責
        鑿牆之專業技師，所需之工具（電動鎚、電動鑽）為自
        備，工作屬臨時性質，和其他同業之工人皆係工作需要
        臨時湊在一起，本次工程之3名同事係其相約一起工作
        （1名清掃廢土、2名電動鎚鑽牆，不清楚彼等正確姓名
        及住址）；鄭添水主要負責之專業項目為泥水工作，開
        始工作前會先講好工作重點，哪裡要打牆、打門都會交
        代清楚，並在工作點上噴漆作記號後，由彼等獨自完成
        ，於鑿打牆壁實務中未受鄭添水指揮監督；工資則係按
        日2,300元計酬，於工程結束之最後1天以現金結算云云
        。
      鄭添水於95年6月16日第1次受訪時告稱其平時從事泥水
        業工作，94年4 月間朋友吳焜仁之住宅牆壁滲水，吳焜
        仁請其幫忙處理並代為叫工整理，因房屋整修需用工人
        以電動鑽打牆壁，故以每日工資2,300 元請原告擔任打
        牆壁工作，其並未賺取工資差價；原告於94年4 月24日
        工作時跌落受傷，係由其電呼救護車急診等語
      鄭添水於95年7月4日第2次受訪時告稱證明書係由原告
        書寫後請其簽名蓋章，證明書中證明人欄旁加填之「雇
        主」字樣非其所寫，證明書係證明原告事故發生經過，
        原告非其直接僱用，僅由其代為叫工而已；原告所稱3
        位同事係由原告帶來一起從事打牆工作，其並不認識；
        其從事泥水業粉光工作，不具備鑿壁打牆之專業技能，
        原告進行鑿壁打牆工作時不受其指揮監督，由原告自行
        負責工作成敗；原告完成鑿壁打牆工作後始能請求報酬
        ，並不須從事其他類別之工作云云。
      屋主吳焜仁接受電話訪問時告稱因房屋漏水，遂找從事
        泥水業之朋友鄭添水幫其處理漏水問題，當時可能因鄭
        添水無法處理打牆壁問題，由其代為叫原告前往工作，
        並言明工資1天2,300元等語。
      據此，原告雖主張其受僱於鄭添水，惟與鄭添水、屋主吳
      焜仁受訪之說詞不符，且原告檢具之證明書經出具人鄭添
      水說明，僅證明事故發生經過，2人間並無僱傭關係。本
      件關於僱傭與承攬之主要區別點為：原告從事之鑿壁打
      牆工作，非僅服勞務，目的在於完成該項工作，服勞務僅
      為一種手段。原告須完成鑿壁打牆工作後，始能以工作
      天數按日計酬（工資1天2,300元）請求報酬。原告進行
      鑿壁打牆工作時，為專業技能具有獨立性，負責工作成敗
      ，不受鄭添水指揮監督。是以，原告與鄭添水間之工作關
      係應為共同向屋主承攬房屋整修，原告獨立從事勞動工作
      ，獲致報酬，未僱用有酬人員幫同工作，屬實際從事勞動
      之自營作業勞工，非屬受僱勞工，不符合職業災害勞工保
      護法第6條第1項殘廢補助之請領要件，被告所為不予殘廢
      補助之核定，於法並無不合。
    3.茲原告訴稱略謂雇主以1天2,300元計酬（不管當日工程有
      無完成，一樣計薪），僱用之目的係使用原告提供之勞務
      ，依勞動基準法第9條第1項規定，特定性工作得為定期契
      約，且臺灣高等法院86年勞上字第40號判決明揭「按勞基
      法第9條第1項明定特定性之工作得為定期契約，是否為特
      定性工作之定期契約，並不以有明確之終止日期為必要，
      如以特定工作完成時為終止之期日，其終止日期亦可得確
      定，仍不失為定期契約之一種。」，原告當屬定期契約之
      受僱者；勞動基準法第2條第3款明定工資包含按日計算，
      本件如係承攬關係，何不待工作完成後一次給付報酬，何
      必按日計算工資，與一般承攬常理不合等語。第查被告係
      以原告主要工作之性質是否為僅服勞務，或為獲取報酬之
      手段；是否完成一定工作，始能獲得報酬；是否有從屬性
      ，受人指揮監督等，認定原告與鄭添水間工作性質為共同
      向屋主承攬房屋整修之承攬契約，非屬勞動契約，與勞動
      基準法第9條第1項規定及前開判決要旨無涉。又承攬除有
      事前約定以帶工帶料為承攬價格，而於工作完成時一次給
      付外，另有約定以帶工不帶料，以實際到工人數及工作天
      數發放工資之承包方式，承攬價格為實際工作天數之工資
      ，此為民間常用之另一類承攬方式。本件原告工資以1日
      2,300元計酬，無論當日工程有無完成，於工作完成後以
      實際工作天數之工資計算承攬報酬，尚符合民間一般承攬
      常理。至原告所稱其如為自營作業勞工，何以上班時間係
      上午8點到下午5點，假日有時亦有工作一節。經查原告以
      實際工作天數之工資為承攬價格，承攬鑿壁打牆工作，原
      告既以實際工作天數之工資為承攬價格，為計算承攬價格
      ，每日工作時間自有固定時間，另實際工作天數包含假日
      工作天數，承攬價格已包含假日工作之工資。
    4.又原告主張每日開始工作前，鄭添水會於要鑿牆、拆門處
      標記後，再行施工，標記動作即屬指揮監督，而自備鑿牆
      器具則為受僱加分之部分；鄭添水於工程進行時皆於現場
      從事監督、巡視工作，原告與鄭添水間具勞務從屬性，依
      最高法院89年度台上字第1301號判決意旨，屬勞動契約云
      云。經查原告前於95年6月29日第2次受訪時業已告稱於開
      始工作前，鄭添水會事先講好工作要點，交代那裡要打牆
      、打門，於工作點上噴上漆作記號後，即由渠等獨自去完
      成，在鑿打牆壁實務中未受鄭添水指揮監督等語。而於要
      鑿牆、拆門處標記實為工作上之需要，無關指揮監督，如
      同營造廠商承攬房屋建設亦需按設計圖施工，是原告於標
      記處鑿打牆壁之實務中確具有獨立性，不受他人指揮監督
      ，即不具有勞務從屬性，並無上開判決之適用，況原告自
      備鑿牆器具（電動鎚、電動鑽等），亦足徵原告確具專業
      技能，為承攬工程之加分項目。
    5.再查原告所稱鄭添水開具之證明書有鄭添水簽名蓋章，並
      載明雇主為鄭添水，指揮監督原告提供勞務，原告確屬短
      期受僱勞工等語。本件鄭添水於95年7 月4 日第2 次受訪
      時已明白告知證明書係由原告書寫後，請其簽名蓋章，證
      明書中證明人欄旁加填之「雇主」字樣，非其所寫，證明
      書係證明原告事故發生經過，原告非其直接僱用，僅由其
      本人代為叫工而已。綜上，本件原告為自營作業勞工，非
      屬受僱勞工至明，不合前揭請領要件，被告核定不予補助
      ，要無違誤，原告之訴顯無理由，應予駁回。
　　理  由
一、本件原告經合法通知，未於言詞辯論期日到場，核無行政訴
    訟法第218條準用民事訴訟法第386條所列各款情形，爰依被
    告之聲請，由其一造辯論而為判決，合先敘明。
二、按「未加入勞工保險而遭遇職業災害之勞工，雇主未依勞動
    基準法規定予以補償時，得比照勞工保險條例之標準，按最
    低投保薪資申請職業災害殘廢、死亡補助。」、「勞工保險
    之被保險人，在保險有效期間，於本法施行後遭遇職業災害
    ，得向勞工保險局申請下列補助：一、罹患職業疾病，喪失
    部分或全部工作能力，經請領勞工保險各項職業災害給付後
    ，得請領生活津貼。．．．五、因職業災害致喪失全部或部
    分生活自理能力，確需他人照顧，且未依其他法令規定領取
    有關補助，得請領看護補助。．．．」、「未加入勞工保險
    之勞工，於本法施行後遭遇職業災害，符合前條第1項各款
    情形之一者，得申請補助。」，職業災害勞工保護法第6條
    第1項、第8條第1項第1款、第5款及第9條第1項分別定有明
    文。次按「本法第9條第1項所定勞工，包括實際從事勞動之
    受僱或自營作業之勞工。」，復為職業災害勞工保護法施行
    細則第15條所規定。又按「本法用辭定義如左：一、勞工：
    謂受雇主僱用從事工作獲致工資者。．．．」，為勞動基準
    法第2條第1款所明定。再按「．．．所稱自營作業者，指獨
    立從事勞動或技藝工作，獲致報酬，且未僱用有酬人員幫同
    工作者。」，勞工保險條例施行細則第11條第2項定有明文
    。另「稱承攬者，謂當事人約定，一方為他方完成一定之工
    作，他方俟工作完成，給付報酬之契約。」，亦為民法第
    490條所規定。
三、本件原告以其受僱於鄭添水從事房屋整修之鑿壁打牆工作，
    於94年4月24日因工作中跌落受傷致殘為由，向被告申請殘
    廢補助、看護補助及身體障害生活補助。經被告審查結果，
    被告以原告為獨立從事勞動工作，獲致報酬，未僱用有酬人
    員幫同工作，屬實際從事勞動之自營作業勞工，不符合職業
    災害勞工保護法第6條第1項所定殘廢補助之請領要件，遂核
    定所請殘廢補助不予補助，至所請看護補助、身體障害生活
    津貼部分則核定自95年6月起至96年5月止按月分別發給
    8,000元、6,000元。原告對於原核定有關否准發給殘廢補助
    部分不服，提起訴願，亦遭決定駁回，遂向本院提起行政訴
    訟，並主張與其鄭添水間之工作關係僅須具有「從屬性」、
    「繼續性」、「替代性」、「服從性」其中之一特性，當屬
    受僱勞工，可向被告申請發給殘廢補助等語。第以職業災害
    勞工保護法立法之目的，係為保障職業災害勞工之權益，加
    強職業災害之預防，以促進就業安全及經濟發展；該法所保
    護勞工之範圍，包括勞工保險之被保險人及未加入勞工保險
    之勞工，其第9條規定之未加入勞工保險勞工欲申請同法第8
    條第1項各項規定之補助時，依該法施行細則第15條規定，
    此「勞工」包括實際從事勞動之受僱或自營作業之勞工。本
    件原告雖主張其實係受僱於鄭添水云云，惟依被告訪查紀錄
    所載，原告與鄭添水之工作性質係以完成屋主吳焜仁之房屋
    修理工作後，由吳焜仁以計工不帶料按日計酬方式給付報酬
    ，是支付對價之雇主顯係吳焜仁無訛；且原告具有鑿牆打壁
    技能，而鄭添水則具泥水業粉光工作專業技能，兩者工作內
    容、性質互殊，並無主、隨從之附屬關係，各自獨立，皆不
    須受指揮監督即可完成工作，此不因吳焜仁係透過鄭添水代
    為叫工（即找原告擔任打牆工作）而異，亦不因原告係按鄭
    添水噴漆作記號處鑿壁而變更其性質，是原告與鄭添水之工
    作既係計工不帶料之計酬方式，同時受僱於吳焜仁，可見原
    告與鄭添水係共同承攬吳焜仁之房屋整修工作，渠等俱為共
    同承攬人，堪以認定。則被告以原告係獨立從事勞動工作，
    獲致報酬，並未僱用有酬人員幫同工作，屬實際從事勞動之
    自營作業勞工，非屬受僱勞工，不符合職業災害勞工保護法
    第6條第1項所定殘廢補助之請領條件，即非無憑。從而本件
    被告所為否准原告請求殘廢補助之處分，揆諸首揭法條規定
    及前開說明，並無違誤，訴願決定予以維持，亦無不合，原
    告徒執前詞，訴請撤銷，為無理由，應予駁回。至原告訴之
    聲明第2項課以義務訴訟部分，因撤銷訴訟之駁回而失所附
    麗，亦應併予駁回。另兩造其餘之主張及陳述等，因與本件
    判決結果不生影響，爰不予一一指駁論究，附此述明。
據上論結，本件原告之訴為無理由，依行政訴訟法第218條、民
事訴訟法第385條第1項前段、行政訴訟法第98條第3項前段，判
決如主文。
中　　華　　民　　國　　96　　年　　8　　 月　　16　　日
                          第七庭審判長法  官　李得灶
                                      法  官　林玫君
                                      法  官　林育如
上為正本係照原本作成。
如不服本判決，應於送達後20日內，向本院提出上訴狀並表明上
訴理由，如於本判決宣示後送達前提起上訴者，應於判決送達後
20日內補提上訴理由書（須按他造人數附繕本）。
中　　華　　民　　國　　96　　年　　8　　 月　　16　　日
　　　　　　　　　　　　　　　        書記官　陳圓圓
